---
title: "Análisis Exploratorio de Datos con R"
author: "Gaston Nina Sossa"
output:
  pdf_document: 
    toc: true          # Tabla de contenido en PDF
    toc_depth: 2
  html_document: 
    toc: true          # Tabla de contenido en HTML
    toc_depth: 2       # Nivel de profundidad
    toc_float: true    # TOC flotante en HTML
---

**El Dataset IRIS**

El dataset se compone de 150 observaciones de flores de la planta iris.

## Cargando el Dataset

```{r setup, include=FALSE}
knitr::opts_chunk$set(echo = TRUE)
```

```{r}
data(iris)
names(iris)
```

Acceder a las variables
```{r}
attach(iris)
```

```{r}
head(iris)
```
## Frecuencia y Moda
```{r}
table(iris$Species)
```

```{r}
vec <- c(1,1,1,0,0,3,3,3,3,2)
```

```{r}
table(vec)
```

```{r}
table(vec)/length(vec)
```

```{r}
my_mode <- function(var){ 
  frec.var <- table(var)
  valor <- which(frec.var == max(frec.var))
  names(valor)
}
```

```{r}
my_mode(vec)
```

```{r}
my_mode(iris$Sepal.Length)
```

## Medidas de Tendencia Central

```{r}
vec <- rnorm(10,20,10)
vec
```

```{r}
mean(vec)
```

```{r}
vec.ruid <- c(vec, rnorm(1,300,100))
vec.ruid
```

```{r}
mean(vec.ruid)
```

```{r}
mean(vec, trim = 0.1)
```

```{r}
mean(vec.ruid, trim = 0.1)
```

```{r}
median(vec)
```

```{r}
median(vec.ruid)
```

# Comparación entre la moda, la mediana y la media

- **mean (medio)** es como el centro de masa de mi distribución
- **median (mediana)** divide en dos partes iguales
- **mode (moda)** es el valor más frecuente

## Percentiles

```{r}
quantile(iris$Sepal.Length, seq(0,1,0.01))
```

```{r}
quantile(iris$Sepal.Length, seq(0,1,0.25))
```

## Resumen del Data Frame

```{r}
summary(iris)
```

## Análisis por especie

• Usando el comando tapply analice la media, la mediana y los
cuartiles para las tres especies de Iris para las cuatro variables.

```{r}
tapply(iris$Petal.Length, iris$Species, summary)
```

```{r}
tapply(iris$Petal.Width, iris$Species, summary)
```

```{r}
tapply(iris$Sepal.Length, iris$Species, summary)
```

```{r}
tapply(iris$Sepal.Width, iris$Species, summary)
```

## Medidas de Dispersión

```{r}
max(iris$Sepal.Length) - min(iris$Sepal.Length)
```

```{r}
var(iris$Sepal.Length)
```

```{r}
sd(iris$Sepal.Length)
```

```{r}
aad <- function(x, fun = median){
  mean(abs(x - fun(x)))
}
```

```{r}
aad(iris$Sepal.Length)
```

```{r}
aad(iris$Sepal.Length, mean)
```

```{r}
mad(iris$Sepal.Length)
```

```{r}
IQR(iris$Sepal.Length)
```

## Estadísticas Multivariadas

```{r}
cov(iris$Sepal.Length, iris$Sepal.Width)
```

```{r}
cov(iris[,1:4])
```

```{r}
cor(iris[,1:4])
```

## Tablas de Contingencia

```{r}
table(iris$Species, iris$Sepal.Length > 5)
```

## Visualización

```{r}
plot(rnorm(15, 10, 5), col="red", type="l")
lines(rnorm(15, 10, 5), col="blue", type="p", pch=1)
lines(rnorm(15, 10, 5), col="green", type="b", pch=2)
title(main="Mi gráfico")
legend('topright', c("líneas", "puntos", "ambos"), lty=c(1, 0, 1), col=c("red", "blue", "green"), bty='n', cex=0.75)
```


```{r}
plot(iris$Sepal.Length)
```

```{r}
hist(iris$Sepal.Length)
```

```{r}
hist(iris$Sepal.Length, nclass = 100)
```

### ggplot2

```{r}
library(ggplot2)
```

```{r}
ggplot(iris, aes(x = Sepal.Length)) + geom_histogram(bins = 10, color = 'black', fill = 'white')
```

## Densidad

```{r}
plot(density(iris$Sepal.Length), main='Densidad de Sepal.Length')
```

## Pie Chart

```{r}
pie(table(iris$Species))
```

## Boxplots

```{r}
boxplot(iris$Sepal.Length, main='Boxplot Sepal.Length')
```

```{r}
boxplot(Sepal.Length ~ Species, data=iris, ylab='Sepal.Length')
```

```{r}
boxplot(iris[,1:4], main='Boxplots Iris')
```

```{r}
ggplot(iris, aes(x = Species, y = Sepal.Length, fill = Species)) + geom_boxplot()
```

## Diagramas de Disperción

```{r}
# El ancho del sépalo vs el largo del sépalo
plot(Sepal.Width ~ Sepal.Length, col=iris$Species)
```

```{r}
# Equivalente
plot(iris$Sepal.Length, iris$Sepal.Width, col=iris$Species, pch=as.numeric(iris$Species))
```


Despues de realizar correcciones
```{r}
# Creamos el gráfico
plot(iris$Sepal.Length, iris$Sepal.Width, 
     col = as.numeric(iris$Species), 
     pch = as.numeric(iris$Species),
     xlab = "Sepal Length", 
     ylab = "Sepal Width", 
     main = "Sepal Width vs Sepal Length")

# Agregamos la leyenda
legend("topright", 
       legend = levels(iris$Species), 
       col = 1:3, 
       pch = 1:3, 
       bty = "n", 
       cex = 0.75)

```
Mismo grafico pero con ggplot

```{r}
ggplot(iris, aes(x=Sepal.Length, y=Sepal.Width, color=Species)) + geom_point(size=3, shape=4)
```
Ahora grafiquemos todos los pares de las 4 variables del dataset iris usando un color y un carácter distinto para cada especie:
```{r}
pairs(iris[,1:4], pch=as.numeric(iris$Species), col=iris$Species)
```
Dispercion en 3d
```{r}
install.packages("scatterplot3d",dependencies=T)
library(scatterplot3d)
scatterplot3d(iris$Petal.Width, iris$Sepal.Length,
iris$Sepal.Width, color=as.numeric(iris$Species),
pch=as.numeric(iris$Species))
```

## Gráficos de Coordenadas Paralelas

```{r}
library(MASS)
```

```{r}
parcoord(iris[1:4], col=iris$Species, var.label=TRUE)
```
## Gráficos de Estrellas

```{r}
iris_sample1<-iris[sample(1:dim(iris)[1],size=6,replace=F),]
rownames(iris_sample1)<-
paste(as.character(iris_sample1$Species),1:6) 
stars(iris_sample1[1:4])
```
## Caras de Chernoff

```{r}
library("aplpack")
iris_sample<-iris[sample(1:dim(iris)[1],size=16,replace=F),]
faces(iris_sample[1:4],face.type=1,labels=iris_sample$Species)
```


